臺北高等行政法院裁定
　　　　　　　　　　　　　　　　　　 93年度訴字第02854號
原　　　告　台灣國際商業機器股份有限公司
代　表　人　甲○○
訴訟代理人　羅秉成　律師
　　　　　　曾能煜　律師
　　　　　　范瑞華　律師
被　　　告　臺北市政府環境保護局
代　表　人　陳永仁（局長）
訴訟代理人　李鳳翱　律師
　　　　　　簡汶蕙　律師
參　加　人　爾灣建設股份有限公司
代　表　人　乙○○
訴訟代理人　蔡進良　律師
上列當事人間因廢棄物清理法事件，原告不服台北市政府中華民
國93年6月29日府訴字第09313722200號訴願決定，提起行政訴訟
。本院裁定如下：
　　主  文
原告之訴駁回。
訴訟費用由原告負擔。
　　理  由
一、按行政執行法第9條規定：「義務人或利害關係人對執行命
    令、執行方法、應遵守之程序或其他侵害利益之情事，得於
    執行程序終結前，向執行機關聲明異議。前項聲明異議，執
    行機關認其有理由者，應即停止執行，並撤銷或更正已為之
    執行行為；認其無理由者，應於10日內加具意見送直接上級
    主管機關於30日內決定之。…」其立法理由為：「行政執行
    如依行政機關作成之行政處分（按應屬執行處分）或法院裁
    定為之者，其聲明異議係對上述行政執行程序有關的事項有
    所不服請求救濟，與義務人對行政機關作成之行政處分不服
    應循訴願、行政訴訟程序請求救濟，或對法院裁定不服，應
    提抗告者，迥然不同。故處理本條聲明異議之機關，最高層
    次祇到執行機關之直接上級主管機關為止，又執行機關或其
    直接上級主管機關對聲明異議所為之決定，非行政處分，義
    務人或利害關係人不得對之提起訴願、再訴願或行政訴訟。
    行政執行貴在迅速有效，始能提高行政效率，故其救濟程序
    宜採簡易之聲明異議方式。除執行機關認其聲明異議有理由
    ，應即停止執行，並撤銷或更正已為之執行行為外，如認其
    無理由者，應於10日內加具意見，送直接上級主管機關於30
    日內決定之，異議人對之不得再聲明不服。」足見行政執行
    法第9條所定之聲明異議程序有別於一般行政救濟程序，為
    一法定之特別救濟程序，異議人就執行機關之直接上級主管
    機關對聲明異議所為之決定，異議人對之不得再聲明不服，
    且執行程序貴在迅速終結，法律既明定異議為其特別救濟途
    徑，則祇要屬於執行程序中之執行命令、方法等有關措施，
    不問其性質是否為行政處分之一種，均應一體適用特別救濟
    途徑，始符合行政執行法之立法意旨。（參照吳庚，行政法
    之理論與實用，增訂第9版，第525頁、92年度各級行政法院
    行政訴訟法律座談會法律問題第10則研討結論)。
二、本件原告前向參加人租用位於台北市○○路○段206號佩芳大
    樓地上第5層至第20層之辦公室，租期至92年2月27日因原告
    終止租約而消滅。被告以所屬信義區清潔隊執勤人員於92年
    5 月13日至上址會勘，查認原告將其搬遷後遺留之廢電線電
    纜、輕鋼架、廢木板、塑膠及泡棉等廢棄物，棄置於前開承
    租房屋內，未依事業廢棄物貯存清除處理方法及設施標準等
    規定妥適處理，已違反廢棄物清理法第2條、第28條及第36
    條等規定，於92年12月26日以北市環稽字第09241350200號
    函限期通知原告於文到15日內開始清除棄置於前開佩芳大樓
    之事業廢棄物，並於開始清除日起15日內完成清除工作逾期
    不清除者，則依行政執行法第27條、第29條及廢棄物清理法
    第71條，予以強制執行代為清除。(原告對此處分不服，提
    起行政訴訟，另由本院93年度訴字第2853號審理中)。嗣被
    告於93年1月26日派員前往上址進行複查，發現原告屆期仍
    未履行，乃依廢棄物清理法第71條、行政執行法第27條、第
    29 條規定，以93年3月2日北市環四字第09330629400號函通
    知原告應於同年3月10日前繳交代為清除、處理、改善及衍
    生之必要費用預估金額200萬元，原告不服而循序提起本件
    撤銷訴訟，請求撤銷原處分及訴願決定。
三、經查，「依法令或本於法令之行政處分，負有行為義務而不
    為，其行為能由他人代為履行者，執行機關得委託三人或指
    定人員代履行之。前項代履行之費用，由執行機關估計其數
    額，命義務人繳納；其繳納數額與實支不一致時，退還其餘
    額或追繳其差額。」「代履行費用或怠金，逾期未繳納者，
    移送行政執行處依第2章之規定執行之。」為行政執行法第
    29條及第34條所明定。又廢棄物清理法第71條規定：「不依
    規定清除、處理之廢棄物，直轄市、縣（市）主管機關或執
    行機關得命事業、…土地之土地所有人…，限期清除處理。
    屆期不為清除處理時，…主管機關或執行機關得代為清除、
    處理，並向其求償清理、改善及衍生之必要費用。屆期未清
    償者，移送強制執行；…」所稱「主管機關或執行機關得代
    為清除、處理」，應屬代履行性質，主管機關或執行機關因
    代為清理、改善及衍生之必要費用，即為代履行之費用，依
    該規定此項費用須由主管機關或執行機關代為清除處理後，
    始得向義務人求償，核與前揭行政執行法之規定有間，惟依
    行政執行法第1條規定：「行政執行，依本法之規定；本法
    未規定者，適用其他法律之規定。」是舉凡行政執行事項，
    應先依行政執行法規定實施，行政執行法未規定者，方適用
    其他法律有關之規定，而有關代履行費用之執行係屬行政執
    行事項，行政執行法既有明文規定，應較廢棄物清理法優先
    適用，因此，有關廢棄物清理法案件，執行機關於代履行前
    ，自得依前揭行政執行法第29條規定，作成計算書估計其數
    額，以作成行政處分方式定履行期間命義務人先行繳納，如
    逾期不繳納時，即得依行政執行法第34條規定，移送行政執
    行處執行之，始符合前揭各規定之規範意旨。職此，被告於
    依廢棄物清理法第71條規定代為清除處理前，依行政執行法
    第29條規定，預估其必要費用數額，以前揭93年3月2日函限
    期命原告先行繳納之處分，應屬行政執行階段所為之執行行
    為，揆諸首揭說明，原告對該執行方法如有不服，應依行政
    執行法第9條規定之特別救濟程序聲明異議，自不得循一般
    訴願、行政訴訟程序請求救濟甚明。至原處分雖有教示「對
    本函內容如有異議，請依訴願法第14條、第56條及第58條等
    規定，於文到之次日起30日內，繕具訴願書逕向台北市政府
    提起訴願」等語，惟其教示與行政執行法第9條之規定不符
    ，尚不得依該錯誤之教示，執為准許原告得提起訴願之論據
    。故原告對被告前揭命繳納預估必要費用數額之處分，依一
    般救濟程序規定提起訴願，於法即有不合，訴願機關逕依訴
    願程序作成實體決定，而駁回原告之訴願，固有未洽，惟原
    告對原處分本不得依一般行政救濟程序提起訴願、行政訴訟
    ，原告復對之提起本件行政訴訟，即難謂合法，自應予駁回
    。又原告不服被告前揭處分，雖誤依一般行政救濟程序規定
    提起訴願，惟已對原處分聲明不服，自應由被告另依行政執
    行法第9條所定聲明異議程序處理，併予敘明。
四、依行政訴訟法第107條第1項第10款、第104條、民事訴訟法
    第95條、第78條，裁定如主文。
中　　華　　民　　國　　94　　年　  11　　月　 30  　 日
                       第四庭審判長法  官　李得灶
                                   法  官　吳慧娟
                                   法  官　蕭惠芳
上為正本係照原本作成。
如不服本裁定，應於送達後10日內向本院提出抗告狀（須按他造
人數附繕本）。
中　　華　　民　　國　　94　　年　  11　　月　 30  　 日
            　　　　　　   　　　　書記官  李淑貞
